臺灣臺南地方法院刑事判決
110年度易字第808號
公  訴  人  臺灣臺南地方檢察署檢察官
被      告  鄧益翔


上列被告因竊盜案件，經檢察官提起公訴（110年度偵緝字第40
號），本院判決如下：
    主  文
鄧益翔無罪。                      
    理  由
一、公訴意旨略以：鄧益翔與李佳誠係朋友，於民國109年8月7
    日23時許至臺南市東區東門路3段李佳誠經營的「王記檳榔
    攤」借宿該店過夜。翌(8)凌晨意圖為自己不法之所有，趁
    李佳誠睡著之際，竊取李佳誠所有，置於房內床上身邊之現
    金新臺幣6萬元，得手後離去。經李佳誠於同日4時30分醒來
    發現被竊，鄧益祥取走行李不告而別，無法聯絡，報警循線
    查獲。因認被告涉有刑法第320條第1項之竊盜罪嫌云云。
二、按犯罪事實應依證據認定之，無證據不得認定犯罪事實；不
    能證明被告犯罪者，應諭知無罪之判決，刑事訟訴法第154
    條第2項、第301條第1項分別定有明文。又認定犯罪事實所
    憑之證據，雖不以直接證據為限，間接證據亦包括在內；然
    而無論直接或間接證據，其為訴訟上之證明，須於通常一般
    之人不致有所懷疑，而得確信其為真實之程度者，始得據為
    有罪之認定，倘其證明尚未達到此一程度，而有合理之懷疑
    存在時，即無從為有罪之認定；且刑事訴訟法第161條第1項
    明定檢察官就被告犯罪事實，應負舉證責任，並指出證明之
    方法，倘其所提出之證據，不足為被告有罪之積極證明，或
    其指出證明之方法，無從說服法院以形成被告有罪之心證，
    基於無罪推定之原則，亦應為被告無罪判決之諭知，最高法
    院76年度台上字第4986號、92年度臺上字第128號判例要旨
    可資參照。
三、公訴人認被告涉有竊盜之罪嫌，無非係以被告偵查中之陳述
    以及告訴人警詢及偵訊中之指訴為據。然查：
  ㈠按判例上承認告訴人之告訴（52年台上字第1300號）應有適
    用補強法則之必要性，係鑑於告訴人與被告立於相反之立場
    ，其陳述被害情形，難免不盡不實，其陳述可能失真，此等
    虛偽危險性較大之供述證據，即使施以預防規則之具結、交
    互詰問與對質，其真實性之擔保仍有未足，因而創設類型上
    之超法規補強法則，以濟成文法之不足，最高法院101年度
    台上字第1175號刑事判決意旨參照。
  ㈡告訴人李佳誠指稱，被告利用借宿伊所經營的「王記檳榔攤
    」之際，趁他睡著之際，竊取置於房內床上身邊之現金新臺
    幣6萬元，得手後離去。告訴人雖無法提出證據證實確實有
    該筆6萬元存在，然被告於本院準備程序中曾供稱，我有看
    到錢在床那邊，但我沒有拿，故雖告訴人未能舉證證明有他
    所稱遭竊的6萬元，但依被告所述，已足資證明告訴人所述
    非屬全然無據，因此可資採信告訴人稱他有6萬元遭竊為真
    實。
  ㈢但被告知道告訴人有錢在身上，並不等於被告有偷告訴人的
    錢。訊據被告自始即否認有偷竊告訴人身上的6萬元，並辯
    稱：事發當日凌晨4-5點我跟人家有約，要去處理欠錢的事
    情，所以我才會在他店裡休息。我後來思考，當時我有欠他
    2-3萬元，本來我是要跟告訴人一起去向別人借需付利息的
    錢來還給告訴人，後來想想就不想還了，所以我就離開檳榔
    攤，隔天我就離開臺南了等語。是以，被告否認有偷竊告訴
    人的錢，當天會不告而別，是因為不想要還積欠告訴人的錢
    了，而且與他人在凌晨有約，才會未告知告訴人的情況下離
    去。
  ㈣被告否認有竊取告訴人的錢，而本案告訴人指稱被告偷竊他
    的錢，除告訴人之指訴外，別無其他證據足以佐證，依上揭
    最高法院判決意旨關，告訴人之指述必須要有補強證據，始
    足以作為認定被告犯罪事實之證據。公訴檢察官在本院審理
    中補充以下證據：被告與告訴人110年7月23日至8月21日之
    臉對話紀錄截圖、被告與告訴人109年8月8日臉書對話紀錄
    截圖與告訴人109年8月8日臉書發文截圖以及案發地點監視
    器影像勘驗報告，做為告訴人指訴之補強證據。然查：
　　⑴首先，被告與告訴人109年8月8日臉書對話紀錄，只見告訴
      人多次以臉書語音通話與被告聯絡，但均未接通，也就是
      說，告訴人在109年8月8日凌晨發現被告不告而別後雖然
      曾多次企圖透過臉書訊息（Messenger）的語音通話與被
      告聯絡，然被告均未接聽，也就是說上揭被告與告訴人10
      9年8月8日臉書對話紀錄完全無法證明任何事情。
　　⑵再者，告訴人109年8月8日臉書發文截圖，是告訴人自書訊
      息發表在臉書上，性質上同樣屬於告訴人自己的陳述，依
      上揭最高法院判決意旨，尚需要補強證據來補強，即不能
      以告訴人自己需要補強證據的陳述作為告訴人指訴的補強
      。
　　⑶又被告與告訴人110年7月23日至8月21日之臉書對話紀錄截
      圖中，雖然有被告向告訴人詢問：「那你家人沒有要和解
      嗎」、「就分期給你」、「先和解讓刑期不要那麼久或是
      沒有」等語，告訴人於本院作證時證稱：「（檢察官問：
      我看你們之後對話內容有提到，被告問你說"你家人有沒
      有要和解，看怎麼和解"，然後被告就回答你說"就分期給
      你，先和解讓刑期不要那麼久或是沒有"你們這是在談論
      何事？）因為被告後面出獄後有打電話給我，被告他爸爸
      有跟我說看能不能先和解，和解之後看被告欠我的2萬元
      加上偷的錢6萬元，每個月看怎麼分期還給我，讓被告刑
      期輕一點或是沒有刑期」、「（問：這是你跟被告的聊天
      內容對嗎？）對」、「（問：這是你們在講竊盜的那件事
      情嗎？）對」、「（問：和解是說他偷你6萬元這件事對
      嗎？）對」等語。被告否認對話中所稱的和解，是指本件
      竊盜案件的和解，並辯稱是被告的父親要和解的，對話內
      容是他父親請他繕打，只是替他父親傳話而已，並稱並未
      在電話中向告訴人坦承偷錢，只是被告的父親有看到法院
      開庭通知，被告表示因為欠錢的緣故，所以才會跟告訴人
      談和解等語。縱然被告與告訴人的臉書訊息對話中有提到
      「那你家人沒有要和解嗎」、「先和解讓刑期不要那麼久
      或是沒有」等語，然被告自承有欠告訴人金錢，告訴人亦
      表示被告確實有欠他錢，而且被告確實遭告訴人提告，則
      被告的父親要被告在臉書訊息對話中向告訴人尋求和解，
      或分期給付，並不能佐證被告即有竊盜犯行。
  ㈤末查，檢察官補充理由書中提出案發地點監視器影像勘驗報
    告，固然可以看到案發地點王記檳榔攤於109年8月8日1時4
    分結束營業後，除被告鄧益翔外，均無人進出，且被告得自
    由進出王記檳榔攤，以及被告於109年8月8日1時58分走出王
    記檳榔攤使用行動電話、抽菸，於同日2時18分返回檳榔攤
    ，並於同日2時19分走入檳榔攤後方告訴人李佳誠休息處所
    ，並在檳榔攤後方停留7分鐘後，快步走出，隨即倉皇離去
    王記檳榔攤。然被告當天借宿告訴人的檳榔攤以及半夜不告
    而別等情，均為被告所不否認，監視器影像固然見到被告在
    半夜不斷進出檳榔攤，但是並沒有看見被告下手行竊告訴人
    金錢，也沒有看到被告拿著大筆金錢的情形，無法用以補強
    被告是否有竊取告訴人金錢。
四、綜前所述，本件除告訴人之指訴外，別無其他證據足資證明
    被告有告訴人所指稱之竊盜犯行，依上揭最高法院判決意旨
    ，告訴人之指訴必須要有補強證據，始足以作為認定被告犯
    罪事實，而本案恰恰欠缺可以做為告訴人指訴之補強證據。
    本案卷內所有之證據，不論是原偵查檢察官所提出之告訴人
    指訴，或是蒞庭檢察官所補充之被告與告訴人110年7月23日
    至8月21日之臉書對話紀錄截圖、被告與告訴人109年8月8日
    臉書對話紀錄截圖與告訴人109年8月8日臉書發文截圖以及
    案發地點監視器影像勘驗報告等證據資料，均不足以讓本院
    形成被告確實有犯下告訴人所指稱竊盜犯行之確信，本件卷
    內證據既然不足以認定被告有檢察官起訴之竊盜犯行，自應
    對被告為無罪之諭知。
據上論斷，應依刑事訴訟法第301條第1項前段，判決如主文。
本案經檢察官李宗榮提起公訴，檢察官李佳潔到庭執行職務。
中　　華　　民　　國　　110 　年　　12　　月　　9 　　日
　　　　　　　　　刑事第六庭    法　官　鄭銘仁
以上正本證明與原本無異。
如不服本判決應於收受本判後20日內向本院提出上訴書狀，並應
敘述具體理由。其未敘述上訴理由者，應於上訴期間屆滿後20日
內向本院補提理由書狀（均須按他造當事人之人數附繕本）「切
勿逕送上級法院」。
  　　　　　　　　　　　　　　　書記官　陳姝妤
中　　華　　民　　國　　110 　年　　12　　月　　10　　日